【裁判字號】    95,訴,635
【裁判日期】    950929
【裁判案由】    槍砲彈藥刀械管制
【裁判全文】
臺灣板橋地方法院刑事判決              95年度訴字第635號
公  訴  人  臺灣板橋地方法院檢察署檢察官
被      告  甲○○
                    現於臺灣臺北戒治所強制戒治中
指定辯護人 本院公設辯護人乙○○
上列被告因違反槍砲彈藥刀械管制條例案件，經檢察官提起公訴
（九十五年度偵字第三四一九號）及移送併辦（九十五年度偵字
第一四三四八號），本院判決如下：
    主    文
甲○○未經許可，寄藏手槍，處有期徒刑陸年，併科罰金新臺幣
壹拾伍萬元，罰金部分如易服勞役，以新臺幣壹仟元折算壹日。
扣案具有殺傷力之仿ＢＥＲＥＴＴＡ廠９２ＦＳ型半自動手槍製
造之改造手槍壹枝（槍枝管制編號：0000000000號，
含彈匣貳個）、具有殺傷力之美國ＢＥＲＥＴＴＡ廠製９２ＢＲ
ＩＧＡＤＩＥＲ  ＦＳ型口徑９ｍｍ制式半自動手槍壹枝（槍枝
管制編號：0000000000號，含彈匣壹個）、口徑９ｍ
ｍ制式子彈共拾顆，均沒收。
    事??實
一、甲○○曾於民國八十九年間，因製造可發射子彈具有殺傷力
    之改造玩具手槍而違反槍砲彈藥刀械管制條例案件，經本院
    以九十年重訴字第二十號判處有期徒刑五年二月，經上訴後
    ，由臺灣高等法院以九十年上訴字第三二四五號判決上訴駁
    回，嗣再上訴，經最高法院於九十一年一月十日以九十一年
    臺上字第一一九號判決上訴駁回確定，於九十一年一月二十
    五日入監服刑，於九十三年一月二十日因縮短刑期假釋出監
    （於本案不構成累犯）。詎其明知制式手槍、子彈以及可發
    射子彈具有殺傷力之改造手槍，分別係槍砲彈藥刀械管制條
    例所列管之槍枝及彈藥，非經主管機關許可，不得持有、寄
    藏，竟另基於受寄藏放具有殺傷力槍枝及子彈之犯意，於八
    十九年十月間某日，受友人王慶民（九十二年九月三日死亡
    ，業經檢察官另為不起訴處分）所託，在王慶民位於臺北縣
    三重市○○○路二五０號四樓住處樓下，受寄代為保管可發
    射子彈具有殺傷力之仿ＢＥＲＥＴＴＡ廠９２ＦＳ型半自動
    手槍製造之改造手槍一枝（槍枝管制編號：0000000
    000號，含彈匣二個）、具有殺傷力之美國ＢＥＲＥＴＴ
    Ａ廠製９２ＢＲＩＧＡＤＩＥＲ  ＦＳ型口徑９ｍｍ制式半
    自動手槍一枝（槍枝管制編號：0000000000號，
    含彈匣一個）以及具有殺傷力之口徑９ｍｍ制式子彈共十三
    顆，未經許可，先將之藏置於其位在臺北縣三重市○○路○
    段七之ㄧ號二樓之住處內；俟過了三個月，約於九十年一月
    份春節期間，因怕警察臨檢，而改為在其上開住家旁之綜合
    運動場之廁所旁泥土地挖洞埋藏，經過數日後再將之藏放回
    家中，期間因入監執行前述另案有期徒刑五年二月，嗣經假
    釋出監後，於九十四年十一月二十六日凌晨零時三十分許，
    攜帶上開仿ＢＥＲＥＴＴＡ廠９２ＦＳ型半自動手槍製造之
    改造手槍（槍枝管制編號：0000000000號，含彈
    匣二個）以及上開制式子彈九顆外出時，為警在臺北縣三重
    市○○路○段二十號前查獲，並在其所攜帶之背包內起出前
    開改造手槍一枝（含彈匣二個）、制式子彈九顆。另因與林
    政學、廖敏雄等人因細故發生糾紛，再於九十五年三月三十
    日晚上十時五十分許，甲○○持上開美國ＢＥＲＥＴＴＡ廠
    製９２
      ＢＲＩＧＡＤＩ－ＥＲＦＳ型口徑９ｍｍ制式半自動手槍
    一枝（槍枝管制編號：0000000000號，含彈匣一
    個）以及制式子彈四顆，與該人等相約在臺北縣三重市○○
    ○路忠孝橋下談判，雙方一言不合，甲○○持上開制式槍彈
    朝林政學、廖敏雄方向射擊三槍後逃逸（另涉殺人未遂罪嫌
    部分詳後述），隔日將上開制式手槍一枝及剩下的制式子彈
    一顆，藏放在臺北縣三重市○○路○○道下停放於格致中學
    附近的一臺廢棄宣傳車內，嗣於九十五年六月五日下午三時
    三十分許，經警循線在臺北縣三重市○○○路二二四巷口查
    獲甲○○，同日甲○○再帶同警員至上述廢棄宣傳車內起出
    上開制式槍彈。
二、案經臺北縣政府警察局三重分局報請臺灣板橋地方法院檢察
    署檢察官偵查起訴暨移送併案審理。
    理    由
一、上揭犯罪事實，業據被告甲○○迭於警詢、偵查中及本院審
    理時坦承不諱（見臺灣板橋地方法院檢察署九十四年度偵字
    第二０六九八號偵查卷第十五頁至第十八頁、第二十九頁，
    九十五年度偵字第一四三四八號偵查卷第九頁、第四十四頁
    、本院九十五年九月十三日審判筆錄），並有上開之可發射
    子彈具有殺傷力之仿ＢＥＲＥＴＴＡ廠９２ＦＳ型半自動手
    槍製造之改造手槍一枝（槍枝管制編號：00000000
    00號，含彈匣二個）、具有殺傷力之美國ＢＥＲＥＴＴＡ
    廠製９２  ＢＲＩＧＡＤＩＥＲ  ＦＳ型口徑９ｍｍ制式半
    自動手一枝（槍枝管制編號：0000000000號，含
    彈匣一個）以及具有殺傷力之口徑９ｍｍ制式子彈共十顆，
    扣案可資佐證（雙方均不爭執證據能力）。而扣案之槍枝、
    子彈，經送內政部警政署刑事警察局以性能檢驗法、制式子
    彈試射法、動能測試法鑑驗結果認「送鑑改造９２手槍一支
    （含彈匣二個，槍枝管制編號：0000000000號）
    ，認係由仿ＢＥＲＥＴＴＡ廠９２ＦＳ型半自動手槍製造之
    金屬槍枝，更換土造金屬槍管改造而成之改造手槍，機械性
    能良好，可擊發適用子彈，認具殺傷力。送鑑制式子彈九顆
    ，認均係口徑９ｍｍ（９１９ｍｍ）制式子彈，認均具殺
    傷力。送鑑制式手槍一枝（槍枝管制編號：0000000
    000號），認係美國ＢＥＲＥＴＴＡ廠製９２  ＢＲＩＧ
    ＡＤＩＥＲ  ＦＳ型口徑９ｍｍ制式半自動手槍，機械性能
    良好，可擊發同口徑制式子彈，認具殺傷力。送鑑子彈一顆
    ，認係口徑９ｍｍ制式子彈，認具殺傷力等情，有有該局九
    十四年十二月一日刑鑑字第０９４０１８２２２號、九十五
    六月十五日刑鑑字第０９５００８２４５９號槍彈鑑定書共
    二份在卷可稽，足認被告前揭自白與事實相符，堪予採信。
    本案事證明確，被告甲○○非法寄藏具有殺傷力之槍枝、子
    彈等犯行均堪認定，自應依法論科。
二、按槍砲彈藥刀械管制條例雖於九十年至九十四年間有數次修
    正，惟槍砲彈藥刀械管制條例係將持有與寄藏槍枝罪為分別
    之處罰規定，而寄藏與持有，均係將物置於自己實力支配之
    下，僅寄藏必先有他人之持有行為，而後始為之受寄代藏而
    已，故寄藏之受人委託代為保管，其保管之本身，亦屬持有
    ，不過，此之持有係受寄之當然結果，雖不應另就持有予以
    論罪，然未經許可持有槍枝，其持有之繼續，為行為之繼續
    ，亦即一經持有槍枝，罪已成立，但其完結須繼續至持有行
    為終了時為止，則包括持有之寄藏槍枝行為，自亦為行為之
    繼續，其犯罪之完結須繼續至寄藏行為終了時為止（最高法
    院九十三年度臺上字第二二五三號裁判意旨參照）。是被告
    非法受託寄藏而持有制式槍彈以及具有殺傷力可發射子彈之
    改造手槍行為終了時點，係至九十五年六月五日為止，已在
    槍砲彈藥刀械管制條例修正施行後，應逕適用修正後槍砲彈
    藥刀械管制條例論處，無比較新舊法適用之問題，合先敘明
    。
三、次按被告甲○○行為後，刑法部分條文業於九十四年二月二
    日經總統以華總一義字第０九四０００一四九０一號令修正
    公布，並自九十五年七月一日起生效施行（下稱現行刑法）
    ；復參酌最高法院九十五年五月二十三日第八次刑事庭會議
    決議意旨，現行刑法第二條第一項之規定，係規範行為後法
    律變更所生新舊法律比較適用之準據法，於現行刑法施行後
    ，應適用現行刑法第二條第一項之規定，為「從舊從輕」之
    比較；又比較時應就罪刑有關之共犯、未遂犯、想像競合犯
    、牽連犯、連續犯、結合犯，以及累犯加重、自首減輕暨其
    他法定加減原因（如身分加減）與加減例等一切情形，綜其
    全部罪刑之結果而為比較。關於想像競合犯之規定，現行刑
    法第五十五條雖增列但書規定：「但不得科以較輕罪名所定
    最輕本刑以下之刑」，惟該但書之規定，係科刑之限制，為
    法理之明文化，非屬法律之變更，自無庸依現行刑法第二條
    第一項規定為新舊法比較適用（前述最高法院刑事庭會議決
    議意旨參照）；被告行為時之刑法第四十二條第二項規定：
    「易服勞役以一元以上三元以下，折算一日。但勞役期限不
    得逾六個月。」依斯時有效施行之罰金罰鍰提高標準條例第
    二條前段規定（業於九十五年五月十七日經總統以華總一義
    字第０九五０００六九七九一號令修正公布刪除，並自九十
    五年七月一日起生效），依刑法第四十二條第二項易服勞役
    者，就其原定數額提高為一百倍折算一日，則本案被告行為
    時之刑法及罰金罰鍰提高標準條例關於易服勞役折算標準之
    規定，係以銀元三百元折算一日，經折算為新臺幣後，應以
    新臺幣九百元折算一日。而現行刑法第四十二條第三項規定
    ：「易服勞役以新臺幣一千元、二千元或三千元折算一日。
    但勞役期限不得逾一年。」比較修正前、後關於易服勞役折
    算標準之規定，以修正後刑法第四十二條第三項規定，較有
    利於行為人。綜上，經整體比較全部罪刑之結果，以現行刑
    法之規定較有利於被告二人，依現行刑法第二條第一項但書
    規定，應適用最有利於行為人之法律即現行刑法之規定。
四、按寄藏與持有，均係將物置於自己實力支配之下，僅寄藏必
    先有他人之持有行為，而後始為之受寄代藏而已，故寄藏之
    受人委託代為保管，其保管之本身，亦屬持有，不過，此之
    持有係受寄之當然結果，是應僅就「寄藏」行為為包括之評
    價，而不另就「持有」予以論罪。是核被告受託保管上開槍
    彈之所為，應係犯槍砲彈藥刀械管制條例第七條第四項之未
    經許可寄藏手槍罪、同條例第八條第四項未經許可寄藏改造
    手槍罪及同條例第十二條第四項之未經許可寄藏子彈罪。被
    告甲○○以一寄藏行為，同時寄藏制式手槍、改造手槍及子
    彈，觸犯構成要件不同之罪名，為想像競合犯，應從一重之
    槍砲彈藥刀械管制條例第七條第四項之未經許可寄藏手槍罪
    論處。被告係受王慶民之託，代為保管上開槍彈，已認定如
    前，足認被告係出於寄藏之意而持有，自應就其寄藏行為為
    包括之評價，故臺灣板橋地方法院檢察署檢察官九十五年度
    偵字第一四三四八號移送併辦所指：被告寄藏具有殺傷力之
    美國ＢＥＲＥＴＴＡ廠製９２ＢＲＩＧＡＤＩＥＲ  ＦＳ型
    口徑９ｍｍ制式半自動手槍一枝（槍枝管制編號：0000
    000000號，含彈匣一個）以及具有殺傷力之口徑９ｍ
    ｍ制式子彈四顆部分，與公訴人提起公訴之犯罪事實有實質
    上一罪關係，應為起訴效力所及，本院自應併予審究，附此
    敘明。爰審酌被告未經許可，長期寄藏具有殺傷力之槍枝及
    子彈，於假釋期間，經警於九十四年十一月二十六日查獲後
    ，竟未見警惕，反於九十五年三月三十日更恃之逞兇，無視
    法紀，嚴重威脅他人生命及社會治安，不容輕縱，兼衡其犯
    罪動機、目的、智識程度、生活狀況、寄藏槍枝之數量暨期
    間，經查獲後自知事證明確，未多為無謂辯解而坦承犯行之
    態度等一切情狀，量處如主文所示之刑，並就罰金部分諭知
    易服勞役之折算標準，資為懲儆。
五、又沒收屬於從刑，依照最高法院九十五年五月二十三日第八
    次刑事庭會議決議第一點第（五）小點：「從刑附屬於主刑
    ，除法律有特別規定者外，依主刑所適用之法律」，本案關
    於刑法修正前後之比較適用，整體言之，既應以修正公布施
    行後之刑法對被告較為有利，則從刑部分亦應整體適用修正
    後刑法之規定，併予敘明。扣案之仿ＢＥＲＥＴＴＡ廠
    ９２ＦＳ型半自動手槍製造之改造手槍一枝（槍枝管制編號
    ：0000000000號，含彈匣二個）、具有殺傷力之
    美國ＢＥＲＥＴＴＡ廠製９２  ＢＲＩＧＡＤＩＥＲ  ＦＳ
    型口徑９ｍｍ制式半自動手槍一枝（槍枝管制編號：000
    0000000號，含彈匣一個）以及口徑９ｍｍ制式子彈
    共十顆，既均具殺傷力，係屬違禁物，皆應依現行刑法第三
    十八條第一項第一款規定宣告沒收之。另制式子彈三顆，已
    遭被告甲○○擊發而滅失，均失其效能，已不具殺傷力而非
    違禁物，故不予宣告沒收，附此敘明。
六、臺灣板橋地方法院檢察署檢察官九十五年度偵字第一四三四
    八號移送併辦意旨另以：被告因與林政學、廖敏雄等人因細
    故發生糾紛，竟於於九十五年三月三十日晚上十時五十分許
    ，在臺北縣三重市○○○路忠孝橋下，與林政學、廖敏雄相
    約談判，雙方一言不合，甲○○竟基於殺人之不確定故意，
    持上開美國ＢＥＲＥＴＴＡ廠製９２  ＢＲＩＧＡＤＩＥＲ
      ＦＳ型口徑９ｍｍ制式半自動手槍一枝（槍枝管制編號：
    0000000000號，含彈匣一個）以及制式子彈四顆
    ，朝林政學、廖敏雄射擊三槍，導致林政學、廖敏雄受有右
    側脛骨開放性骨折，嗣經警循線查獲，並扣得上開制式槍彈
    。因認被告涉有刑法第二百七十一條第二項、第一項殺人未
    遂罪嫌；且被告所涉殺人未遂與前揭非法寄藏槍、彈罪間，
    有原因目的、方法結果之牽連關係，且與本案具有連續犯之
    裁判上一罪關係。惟按早已非法持有槍、彈，後另起意犯罪
    ；或意圖犯甲罪而持有槍、彈，卻持以犯乙罪，均應以數罪
    併罰論處。必因意圖犯某罪而持有槍、彈，後果以之犯該罪
    ，兩罪間始有牽連犯之適用（參見最高法院八十五年度臺上
    字第三七三四號、九十三年度臺上字第一八七號判決意旨）
    。經查，被告於八十九年十月間某日即已受託寄藏而持有前
    揭槍、彈，而依併辦意旨所指被告殺人未遂之犯行，則係發
    生於九十五年三月三十日，兩者間已相隔約五年餘，相隔時
    間甚長，則被告是否於受託寄藏而持有前揭槍、彈之前，即
    意圖於五年多後，以之作為殺人所用，實非無疑；況依被告
    於併案之警詢中所供：因為林政學於九十五年三月三十日案
    發前四、五日前毆打伊朋友，所以才會找他談判等語（見九
    十五年度偵字第一四三四八號偵查卷第十頁），亦足見被告
    係受託寄藏而持有前揭槍、彈在先，嗣於五年餘後，再因與
    被害人發生細故，始另行起意持槍射擊，則揆諸本院前揭說
    明，被告受託寄藏而持有前揭槍、彈之犯行與其所涉之殺人
    未遂罪嫌之間，自應以數罪併罰論處，而無由構成牽連犯。
    基上所述，臺灣板橋地方法院檢察署移送本院併案審理有關
    被告所涉刑法第二百七十一條第二項、第一項殺人未遂罪嫌
    之部分，與被告前揭經本院論罪科刑之未經許可持有槍、彈
    犯行間，既未經公訴人敘入公訴事實，且與本案論罪科刑之
    犯罪事實無何實質上或牽連犯之裁判上一罪關係，並非起訴
    效力所及，自應由檢察官另依法偵辦，併予敘明。
據上論斷，應依刑事訴訟法第299條第1項前段，槍砲彈藥刀械管
制條例第7 條第4 項、第8 條第4 項、第12條第4 項，刑法第11
條前段、第2 條第1 項但書、第55條、第42條第3 項、第38條第
1 項第1 款，判決如主文。
本案經檢察官靳開聖到庭執行職務。
中    華    民    國    95    年    9     月    29    日
                  刑事第八庭審判長法  官  王屏夏
                                  法  官  彭全曄
                                  法  官  王偉光
上列正本證明與原本無異。
如不服本判決，應於判決送達後十日內向本院提出上訴狀（應附
繕本），上訴於臺灣高等法院。
                                  書記官  陳怡君
中    華    民    國    95    年    9     月    29    日
附錄本案論罪科刑法條全文：
槍砲彈藥刀械管制條例第7條
未經許可，製造、販賣或運輸火砲、肩射武器、機關槍、衝鋒槍
、卡柄槍、自動步槍、普通步槍、馬槍、手槍或各類砲彈、炸彈
、爆裂物者，處死刑、無期徒刑或七年以上有期徒刑；處徒刑者
，併科新臺幣三千萬元以下罰金。
未經許可，轉讓、出租或出借前項所列槍砲、彈藥者，處無期徒
刑或五年以上有期徒刑，併科新臺幣一千萬元以下罰金。
意圖供自己或他人犯罪之用，而犯前二項之罪者，處死刑或無期
徒刑；處徒刑者，併科新臺幣五千萬元以下罰金。
未經許可，持有、寄藏或意圖販賣而陳列第一項所列槍砲、彈藥
者，處五年以上有期徒刑，併科新臺幣一千萬元以下罰金。
第一項至第三項之未遂犯罰之。
槍砲彈藥刀械管制條例第八條
未經許可，製造、販賣或運輸鋼筆槍、瓦斯槍、麻醉槍、獵槍、
空氣槍或第四條第一項第一款所定其他可發射金屬或子彈具有殺
傷力之各式槍砲者，處無期徒刑或五年以上有期徒刑，併科新臺
幣一千萬元以下罰金。
未經許可，轉讓、出租或出借前項所列槍枝者，處五年以上有期
徒刑，併科新臺幣一千萬元以下罰金。
意圖供自己或他人犯罪之用，而犯前二項之罪者，處無期徒刑或
七年以上有期徒刑，併科新臺幣一千萬元以下罰金。
未經許可，持有、寄藏或意圖販賣而陳列第一項所列槍枝者，處
三年以上十年以下有期徒刑，併科新臺幣七百萬元以下罰金。
第一項至第三項之未遂犯罰之。
槍砲彈藥刀械管制條例第十二條
未經許可，製造、販賣或運輸子彈者，處一年以上七年以下有期
徒刑，併科新臺幣五百萬元以下罰金。
未經許可，轉讓、出租或出借子彈者，處六以上五年以下有期徒
刑，併科新臺幣三百萬元以下罰金。
意圖供自己或他人犯罪之用，而犯前二項之罪者，處三年以上十
年以下有期徒刑，併科新臺幣七百萬元以下罰金。
未經許可，持有、寄藏或意圖販賣而陳列子彈者，處五年以下有
期徒刑，併科新臺幣三百萬元以下罰金。
第一項至第三項之未遂犯罰之。


司法院資訊處製作；財團法人民間司法改革基金會備份。
